臺灣高雄地方法院刑事判決　　　　　　　 99年度訴字第985號
公　訴　人　臺灣高雄地方法院檢察署檢察官
被　　　告　林建良
選任辯護人　樓嘉君律師
上列被告因違反槍砲彈藥刀械管制條例案件，經檢察官提起公訴
（98年度偵字第30561 號），本院判決如下：
    主  文
林建良未經許可，持有可發射子彈具有殺傷力之改造手槍，累犯
，處有期徒刑壹年捌月，併科罰金新臺幣參萬元，罰金如易服勞
役，以新臺幣壹仟元折算壹日，扣案之可發射子彈具有殺傷力之
改造手槍壹枝（含彈匣壹個，槍枝管制編號000000000
0號），沒收。又販賣第二級毒品，累犯，處有期徒刑柒年捌月
，扣案之第二級毒品甲基安非他命壹包（含包裝袋，驗前淨重參
拾陸點壹參參公克，驗後淨重參拾陸點壹貳肆公克，純質淨重貳
拾玖點柒柒參公克）及摻有第二級毒品甲基安非他命成分之電子
磅秤壹台，均沒收銷燬之；扣案之分裝夾鏈袋玖拾參包，均沒收
之。應執行有期徒刑捌年陸月，併科罰金新臺幣參萬元，罰金如
易服勞役，以新臺幣壹仟元折算壹日，扣案之第二級毒品甲基安
非他命壹包（含包裝袋，驗前淨重參拾陸點壹參參公克，驗後淨
重參拾陸點壹貳肆公克，純質淨重貳拾玖點柒柒參公克）及摻有
第二級毒品甲基安非他命成分之電子磅秤壹台，均沒收銷燬之；
扣案之可發射子彈具有殺傷力之改造手槍壹枝（含彈匣壹個，槍
枝管制編號0000000000號）及分裝夾鏈袋玖拾參包，
均沒收之。
    事  實
一、林建良前因違反槍砲彈藥刀械管制條例、妨害自由、施用毒
    品等罪，分別經法院判處有期徒刑1 年、5 月、5 月、4 月
    ，嗣經減刑，並合併定應執行刑為有期徒刑11月確定，於民
    國96年8 月22日徒刑易科罰金執行完畢。詎仍不知悔改，（
    一）明知未經中央主管機關許可，不得非法持有可發射子彈
    具有殺傷力之改造手槍，竟於95年7 月某時，在高雄市○○
    區○○街2 號2 樓房間整理父親遺物時，發現具有殺傷力之
    仿BERETTA 廠84型改造手槍1 枝（內含彈匣1 個，槍枝管制
    編號：0000000000號）後，竟基於持有具有殺傷力之改造手
    槍之犯意，將該手槍留作己用而持有之。（二）明知甲基安
    非他命係毒品危害防制條例第2 條第2 項第2 款所列之第二
    級毒品，未經許可不得販賣，竟基於販賣第二級毒品甲基安
    非他命以營利之犯意，於98年10月9 日12時許，在高雄市○
    ○區○○路某處電子遊藝場，向真實姓名、年籍不詳綽號「
    阿財」之成年男子，以新臺幣（下同）4 萬5 千元，購入甲
    基安非他命1 包（驗前淨重36.133公克，驗後淨重36.124公
    克，純質淨重29.773公克）後，伺機販賣他人以牟取暴利。
    嗣於98年10月9 日15時10分許（起訴書誤載為10月10日11時
    10分許），員警前往高雄市○○區○○路145 號之「御宿汽
    車旅館」303 房實施臨檢時，發現林建良投宿其中，經其同
    意後進房搜索，當場扣得上開甲基安非他命1 包、摻有甲基
    安非他命成分之電子磅秤1 台及林建良所有預備供犯賣毒品
    所用之分裝夾鏈袋93包；嗣林建良於其持有前開改造手槍犯
    行為有偵查犯罪權限之公務員知悉前，主動向員警自首，並
    於隔日11時10分許，帶員警至其位於高雄縣燕巢鄉○○村○
    ○路71巷146 弄25號之住處取出前揭改造手槍1 枝（含彈匣
    1 個）而報繳之，始查悉上情。
二、案經高雄市政府警察局新興分局報請臺灣高雄地方法院檢察
    署檢察官偵查起訴。
    理  由
壹、程序事項：
一、通訊監察之譯文，係員警於審判外將監聽所得資料以現譯方
    式整理後予以記錄而得，本質上屬於被告以外之人於審判外
    之書面陳述，為傳聞證據。惟所謂被告以外之人於審判外之
    陳述，係指被告以外之人就其曾經參與或見聞之事實，事後
    追憶並於審判外為陳述者而言。國家基於犯罪偵查之目的，
    對被告或犯罪嫌疑人進行通訊監察，乃係以監控與過濾受監
    察人通訊內容之方式，蒐集對其有關之紀錄，並將該紀錄予
    以查扣，作為認定犯罪與否之證據，屬於刑事訴訟上強制處
    分之一種，而監聽係通訊保障及監察法第13條第1 項所定通
    訊監察方法之一，司法警察機關依法定程序執行監聽取得之
    錄音，係以錄音設備之機械作用，真實保存當時通訊之內容
    ，如通訊一方為受監察人，司法警察在監聽中蒐集所得之通
    訊者對話，若其通話本身即係被告進行犯罪中構成犯罪事實
    之部分內容，自與所謂「審判外之陳述」無涉，應不受傳聞
    法則之規範，當然具有證據能力。至司法警察依據監聽錄音
    結果予以翻譯而製作之監聽譯文，屬於文書證據之一種，於
    被告或辯護人對其譯文之真實性發生爭執或有所懷疑時，法
    院固應依刑事訴訟法第165 條之1 第2 項規定，以適當之設
    備，顯示該監聽錄音帶之聲音，以踐行調查證據之程序，俾
    確認該錄音聲音是否為通訊者本人及其內容與監聽譯文之記
    載是否相符，或傳喚該通訊者為證據調查。倘被告或訴訟關
    係人對該通訊監察譯文之真實性並不爭執，即無勘驗辨認其
    錄音聲音之調查必要性（最高法院97年度臺上字第2272號判
    決）。經查，自98年9 月3 日起至同年10月2 日止對門號
    0000000000號之通訊監察，係臺灣高雄地方法院檢察署檢察
    官向本院聲請核發通訊監察書所據以實施，此有本院98年聲
    監字第1642號通訊監察書及電話附表在卷可稽（見本院訴字
    卷，卷一，頁114 ～117 ），是以此期間對該門號之監聽錄
    音，係依法定程序、憑機械力所錄得，未伴有個人主觀意見
    在內，非傳聞證據，應有證據能力。又公訴人、被告及辯護
    人均對其監聽譯文之真實性不爭執（見本院訴字卷，卷一，
    頁110 反面～111 ），是依上開監聽錄音之內容製作成通訊
    監察譯文，亦有證據能力。
二、按被告以外之人於審判外之陳述，雖不符刑事訴訟法第159
    之1 至第159 條之4 之規定，而經當事人於審判程序同意作
    為證據，法院審酌該言詞陳述或書面陳述作成時之情況，認
    為適當者，亦得為證據。當事人、代理人或辯護人於法院調
    查證據時，知有第159 條第1 項不得為證據之情形，而未於
    言詞辯論終結前聲明異議者，視為有前項之同意。刑事訴訟
    法第159 之5 定有明文。查檢察官、被告及辯護人均對於本
    判決所引用之傳聞證據，同意作為證據，本院審酌上開證據
    作成時之情狀，並無違法或不當等情形，且與本案相關之待
    證事實具有關聯性，認為以之作為本案之證據亦屬適當，爰
    依前揭規定，認均應有證據能力。
貳、實體事項：
一、訊據被告對於事實欄一（一）所載持有可發射子彈具有殺傷
    力之改造手槍犯行，自白不諱。然對於事實欄一（二）犯行
    部分，僅坦承於98年10月9 日12時許，在高雄市○○區○○
    路某處電子遊藝場，向綽號「阿財」之成年男子，以4 萬5
    千元，購入甲基安非他命1 包之事實，惟矢口否認有何販賣
    第二級毒品甲基安非他命犯行，辯稱：上開購入之甲基安非
    他命僅為供己施用，沒有要販賣云云。
（一）事實欄一（一）所載犯行
      上揭事實欄一（一）所載犯行，業據被告於警詢及審理時
      均坦承不諱（見警卷，頁7 ；本院99年度訴字第985 號卷
      ，頁86），且扣案之手槍1 枝（槍枝管制編號0000000000
      ），經送請內政部警政署刑事警察局以檢視法、性能檢驗
      法鑑定，結果認定係改造手槍，由仿BERETTA 廠84型半自
      動手槍製造之槍枝，換裝土造金屬槍管而成，擊發功能正
      常，可供擊發適用子彈使用，具殺傷力乙情，有內政部警
      政署刑事警察局98年11月10日刑鑑字第0980147897號槍彈
      鑑定書1 紙在卷可稽（見偵卷，頁69），復有現場照片及
      該手槍照片附卷可參（見警卷，頁42～43；偵卷，頁70）
      ，足認被告此部分自白與事實相符，其持有具有殺傷力之
      改造手槍犯行，洵堪認定。
（二）事實欄一（二）所載犯行   
   1、員警於98年10月9 日15時10分許，前往被告所投訴位在高
      雄市○○區○○路145 號之「御宿汽車旅館」303 號房實
      施臨檢時，見被告投宿其中，徵得被告同意後進房搜索，
      當場扣得白色晶體粉末1 包、電子磅秤1 台、分裝夾鏈袋
      93包、插置門號0000000000號SIM 卡之行動電話1 具等物
      ，此有高雄市政府警察局新興分局98年10月9 日搜索、扣
      押筆錄附卷足憑（見警卷，頁17）。且上開白色晶體粉末
      1 包，經送高雄醫學大學附設中和紀念醫院檢驗結果，確
      含甲基安非他命成分（驗前淨重36.133公克，驗後淨重
      36.124公克，純質淨重29.773公克），亦有該醫院99年4
      月20日編號0000-000號檢驗報告在卷可稽（見偵卷，頁93
      ）。又該包甲基安非他命係被告於98年10月9 日12時許，
      在高雄市○○區○○路某處電子遊藝場，以4 萬5 千元，
      向真實姓名、年籍不詳綽號「阿財」之成年男子所購得乙
      情，亦據被告於警詢及偵訊坦承屬實（見警卷，頁7 ；偵
      卷，頁6 ）。
   2、雖被告辯稱：購入上開甲基安非他命僅為供己施用，非欲
      販賣以營利云云。然查，扣得甲基安非他命驗前淨重36.1
      33公克，已如前述，依被告警詢所稱其每次施用甲基安非
      他命的量約為0.2 公克、0.3 公克乙情（見警卷，頁6 ）
      計算，足供被告施用120 次至180 次。又就一般正常人而
      言，甲基安非他命每日口服劑量為2.5 毫克至25毫克，最
      低致死劑量約為1 公克，亦有行政院衛生署管制藥品管理
      局93年12月22日管檢字第0930012251號函、91年2 月1 日
      管檢字第102579號函在卷可稽，而依前開函文載述之每日
      口服劑量（以25毫克計算）及最低致死量1 公克計算，則
      被告購入之甲基安非他命約可供一般正常人施用約36至
      1445次，由此當認被告所購入之甲基安非他命數量非微，
      以臺灣地區此種氣候潮濕，物質容易潮解變質之環境下，
      該等甲基安非他命實有因存放期間長久，而有受潮變質之
      虞，衡情被告如僅欲單純供己施用，實無須存放如此多量
      之毒品。復參以一般施用毒品者，因經濟因素或為避免一
      次大量購買攜帶不便易遭查獲及遭查獲而損失慘重，通常
      僅購入少量毒品以供施用，且毒品對人體戕害甚大，不可
      能每日均以人體承受最大劑量施用，由被告一次即購買上
      開毒品數量龐大以觀，顯逾一般人施用毒品者合理持有之
      毒品數量，足見其販入之初，顯非僅供自己施用無誤。又
      據被告於警詢稱：平常幫母親擺攤，每月領2 萬元生活費
      等語（見警卷，頁6 ），足徵被告工作收入並不優厚，自
      不可能僅供自己單純施用，即在經濟狀況不佳之情形下，
      竟尚甘冒被偵查機關查獲沒收而血本無歸，或長期擺放導
      致毒品變質等風險，願花費鉅資而購入上開數量之毒品，
      自應係有利可圖，乃先以鉅資販入，再輾轉伺機售出毒品
      以獲取利益。再者，販賣毒品者，常備有電子秤及分裝袋
      ，俾便秤量、分裝毒品以利交易，而本案查獲被告時除扣
      得上開甲基安非他命1 包之外，亦扣得電子秤1 台及數量
      高達93包之空夾鏈袋，可徵被告係欲將購得的甲基安非他
      命以電子磅秤秤量，分裝至夾鏈袋以販售，應已明確。佐
      以毒品交易者普遍以「硬的」代稱「甲基安非他命」，以
      「一張」代稱「1000元」，而被告持用之行動電話門號
      0000000000號監聽譯文，於查獲前不久，分別於99年9
      月30日22時57分有某男（下稱A ）以門號0000000000號撥
      入上開門號，對話內容：A ：「喂！大仔，我萬金平那」
      、被告：「嘿」、A ：「你有空嗎？」、被告：「有呀？
      」、A ：「硬的一張」；於98年10月2 日17時28分有某
      男（下稱B ）以公用電話00000000號撥入上開門號，對話
      內容：被告：「喂」、B ：「喂大仔」、被告：「嘿」、
      B ：「我中船那個，有沒有硬的」、被告：「有呀」、B
      ：「一張」、A ：「好呀」等語，有各該通訊監察譯文附
      卷可佐（見偵卷，頁55～56、57），均係疑似販賣甲基安
      非他命之對話，益徵被告購入上開甲基安非他命，非僅供
      己施用，而係欲販售，至為顯然。
   3、另參以販賣毒品係違法行為，非可公然為之，亦無公定之
      價格，無論瓶裝或紙包，均可任意分裝增減分量，且其純
      度亦可因摻雜其他物品而有不同。而每次買賣之價差，亦
      隨時依雙方資力、關係之深淺、需求之數量、來源是否充
      裕、販賣者是否渴求資金、查緝是否嚴緊、購買者被查獲
      時供述購買對象之風險評估等，而異其標準，非可一概而
      論。販賣之利得除經坦承及價量俱臻明確外，委難察得實
      情。販賣之人從價差或量差中牟利方式雖異，但其圖利之
      非法販賣行為則一。況販賣甲基安非他命，事涉重罪，苟
      無利潤可圖，殊無任意將甲基安非他命讓與他人之可能，
      衡情被告一次以鉅資販入扣案之甲基安非他命，顯有利潤
      可賺，且於販入後再以小盤之價格出售以圖厚利。是足見
      被告所為係販入甲基安非他命伺機出售，其有藉此販賣圖
      利之意，至為明確。
   4、綜上所述，被告意圖營利而販入甲基安非他命之犯行，應
      堪認定，被告上開所辯，委無可採。
二、論罪科刑：
（一）核被告林建良事實欄一（一）所為，係犯槍砲彈藥刀械管
      制條例第8條第4項之未經許可，持有可發射子彈具有殺傷
      力之改造手槍罪。次按甲基安非他命係毒品危害防制條例
      第2條第2項第2款所稱之第二級毒品，依法不得非法販賣
      。又所謂販賣毒品行為，不以販入後復行賣出為必要，只
      要意圖營利，而有販入或賣出二者其一之行為，即足構成
      ，行為人持有第二級毒品，有以主觀上營利賣售意圖而販
      入第二級毒品，其雖未及賣出，仍應論以販賣第二級毒品
      既遂罪責；而同條例第5 條之意圖販賣而持有毒品罪，係
      指基於販賣以外之其他原因而持有，嗣始起意售賣者而言
      。因此，行為人所持有之毒品，若係以售賣營利之意圖而
      販入者，其雖未及賣出，仍應論以販賣毒品既遂罪責；而
      若行為人持有之毒品，非以售賣營利之意圖而販入，或因
      其他原因而持有，嗣方起意圖利售賣，著手於販賣行為未
      及賣出，即應成立販賣毒品未遂罪責；僅於行為人所持有
      之毒品，非以售賣營利之意圖而販入，或因其他原因而持
      有，嗣起意圖利售賣，尚未著手於賣出行為者，始成立意
      圖販賣而持有毒品罪責（最高法院67年度台上字第2500
      號判例、同院90年度台上字第1898號、2046號判決意旨參
      照）。是被告事實欄一（二）所為，係以營利售賣意圖而
      販入第二級毒品甲基安非他命，雖未及賣出，仍係犯毒品
      危害防制條例第4 條第2 項之販賣第二級毒品罪。公訴意
      旨認被告此部分犯行，應依毒品危害防制條例第5 條第2
      項之意圖販賣而持有第二級毒品罪處斷，尚有未合，惟起
      訴社會基本事實相同，應變更起訴法條。
（二）被告有上開事實欄所載之前科及執行紀錄，此有臺灣高等
      法院被告前案紀錄表附卷可稽，其受有期徒刑之執行完畢
      後，5 年以內故意再犯本件有期徒刑以上之上開2 罪，均
      為累犯，除無期徒刑部分，不得加重外，其餘均應依刑法
      第47條第1 項之規定，加重其刑。
（三）按刑法第62條規定，對於未發覺之罪自首而受裁判者，減
      輕其刑。但有特別規定者，依其規定。又槍砲彈藥刀械管
      制條例第18條第1 項前段規定，犯本條例之罪自首，並報
      繳其持有之全部槍砲、彈藥、刀械者，減輕或免除其刑。
      而槍砲彈藥刀械管制條例既為刑法之特別法，該條例第18
      條第1 項前段規定，即為刑法第62條但書所示之特別規定
      ，自應優先適用（最高法院91年度臺上字第615 號判決意
      旨參照）。經查，證人即查獲被告之員警徐宏英於審理時
      到庭證稱：當天在御宿汽車旅館僅查獲毒品，未查獲槍枝
      ，我們是由電腦查詢才得知被告因2 件違反槍砲彈藥刀械
      管制條例案件遭通緝，一件是執行通緝，已經判決確定，
      另一件是偵查通緝，偵查通緝案件是涉及楠梓分局轄區內
      發生的槍擊事件，我們因此主動詢問被告楠梓分局作案的
      槍枝在何處，被告才回答他有一枝改造手槍，被告就說要
      帶我們去查清楚，被告第一次說是藏放在高雄市○○區○
      ○街2 號2 樓，我們到達現場沒有查獲槍枝，被告又說是
      藏放在高雄市○○區○○路，我們到那裡也沒有查獲槍枝
      ，隔天（即98年10月10日）被告才說是藏放在高雄市○○
      區○○村○○路71巷146 弄25號，我們前往才查獲該手槍
      等語（見本院訴字卷，卷二，頁42反面～43），而被告持
      有遭楠梓分局查扣的改造手槍，槍枝管制編號0000000000
      號，經鑑定不具殺傷力，顯非被告本案所持有之具有殺傷
      力之改造手槍，此經核閱臺彎高雄地方法院檢察署察署99
      年偵字18585 號不起訴處分書、98年度少連偵字第210 號
      、99年度少連偵字第7 號起訴書即明（見本院訴字卷，卷
      二，頁47～50）。又查獲當時員警除由電腦得知被告涉及
      2 件違反槍砲彈藥刀械管制條例案件遭通緝外，並不知被
      告尚有涉及其他違反槍砲彈藥刀械管制條例犯行，亦據證
      人徐宏英證述明確（見本院訴字卷，卷二，頁45），可見
      若非被告坦承本案持有具有殺傷力改造手槍犯行，具有偵
      查犯罪權限之公務員尚不知其此部分犯行，應已明確。再
      者，被告於98年10月10日告知員警該手槍藏放在高雄市○
      ○區○○村○○路71巷146 弄25號住處，且帶員警前往上
      址，並同意員警進入搜索，始扣得該手槍之事實，除據證
      人徐宏英前揭證述明確外，復有高雄市政府警察局新興分
      局98年10月10日搜索扣押筆錄在卷可憑（見警卷，頁36）
      ，即與自首報繳之情形無異（最高法院82年度台上字第
      5384號要旨可資參照），爰依槍砲彈藥刀械管制條例18條
      第1 項前段之規定，就被告所犯持有可發射子彈具有殺傷
      力之改造手槍罪，減輕其刑，並依法先加後減之。
（四）爰審酌被告未經許可而持有具有殺傷力之改造手槍，對於
      社會安全已構成相當危害，然其犯後坦承此部分犯行，復
      未持以另犯他罪，所生危害非巨，且持有之數量不多，犯
      罪情節非重；另其無視於國家對於杜絕毒品犯罪之禁令，
      竟意圖販售牟利，而販入數量可觀之甲基安非他命，危害
      國人健康之威脅非輕，不僅助長毒品氾濫，尤足以衍生其
      他犯罪，嚴重危害我國社會治安，惡性非輕，且犯後否認
      販毒犯行，難認有悔意，惟念被告販入後尚未及賣出即遭
      查獲，並未實際獲得金錢利益，毒品亦未因此流入市面，
      危害幸無具體發生而致蔓延，暨其犯罪之動機、目的、手
      段、智識程度、生活狀況、素行及販入之數量等一切情狀
      ，分別量處如主文所示之刑，並就併科罰金部分，諭知易
      服勞役之折算標準，並定其應執行之刑及諭知易服勞役之
      折算標準，以資懲儆。
三、從刑部分：
（一）扣案可發射子彈具有殺傷力之改造手槍1 枝（含彈匣1 個
      ，槍枝管制編號0000000000），為非經主管機關許可不得
      持有之物，屬違禁物，應依刑法第38條第1 項第1 款之規
      定，不問屬於犯人與否，在被告所犯持有具有殺傷力之改
      造手槍罪項下，宣告沒收。至於扣案之9mm 非制式子彈2
      顆，經送驗結果，不具殺傷力，均非屬槍砲彈藥刀械管制
      條例所列之違禁物，爰不予宣告沒收，附此敘明。
（二）扣案之白色晶體粉末1 包，確含甲基安非他命成分無訛，
      已如前述，應依毒品危害防制條例第18條第1 項前段規定
      ，在被告所犯販賣毒品罪名項下，宣告沒收銷燬之，而包
      裝上開毒品所用之包裝，無論依何種方式與其內毒品分離
      以送鑑驗，其包裝袋均應有極微量之甲基安非他命毒品殘
      留而無法析離，應整體視為毒品，併依毒品危害防制條例
      第18條第1 項前段規定，宣告沒收銷燬之，至鑑驗耗損之
      毒品既已費失，自無庸為沒收銷燬之諭知。又扣案之電子
      秤1 台，經鑑定結果，呈第二級毒品甲基安非他命陽性反
      應，有高雄醫學大學附設中和紀念醫院報告編號00000-00
      號檢驗報告1 紙在卷可參，因客觀上已無法與殘留之毒品
      完全析離，應視同毒品，亦應依毒品危害防制條例第18條
      第1 項前段規定，宣告沒收銷燬之。扣案分裝夾鏈袋93包
      ，為被告所有，業據其供承在卷，係預備供分裝甲基安非
      他命販賣之用，應依刑法第38條第1 項第2 款之規定，宣
      告沒收。至於扣案之插置門號0000000000號SIM 卡之行動
      電話1 具，固為被告所有，然無證據證明與本案被告犯行
      有何關聯，爰不予宣告沒收。
據上論斷，應依刑事訴訟法第299 條第1 項前段、第300 條，槍
砲彈藥刀械管制條例第8 條第4 項、第18條第1 項前段，毒品危
害防制條例第4 條第2 項、第18條第1 項前段，刑法第11條、第
47條第1 項、第42條第3 項、第38條第1 項第1 款、第2 款、第
51條第5 款，判決如主文。
本案經檢察官鄧怡君到庭執行職務。
中    華    民    國  100     年    4     月    20    日
                  刑事第七庭  審判長法  官  陳  箐  
                                    法  官  簡佩珺
                                    法  官  洪培睿
以上正本證明與原本無異。
如不服本判決應於收受送達後10日內向本院提出上訴書狀，並應
敘述具體理由；如未敘述上訴理由者，應於上訴期間屆滿後20日
內向本院補提理由書（均須按他造當事人之人數附繕本）「切勿
逕送上級法院」。
中    華    民    國   100    年    4     月    20    日
                                    書記官  秦富潔
附錄本判決論罪科刑法條：

槍砲彈藥刀械管制條例第8條第4項
未經許可，持有、寄藏或意圖販賣而陳列第1 項所列槍枝者，處
3 年以上10年以下有期徒刑，併科新臺幣700 萬元以下罰金。


毒品危害防制條例第4條第2項
製造、運輸、販賣第二級毒品者，處無期徒刑或7 年以上有期徒
刑，得併科新臺幣1 千萬元以下罰金。